【裁判字號】    92,再抗,11
【裁判日期】    921028
【裁判案由】    確定訴訟費用額
【裁判全文】
臺灣高等法院臺南分院民事裁定  九十二年度再抗字第十一號  Ｊ
      再審聲請人  甲  ○  ○
      再審相對人  可口企業股份有限公司
      法定代理人  郭  營  禮
右當事人間因聲請確定訴訟費用額事件，聲請人對於中華民國九十二年五月十三日本
院確定裁定（九十二年度再抗字第六號原審臺灣臺南地方法院八十二年度聲字第三九
四號），聲請再審，本院裁定如左：
    主      文
再審之聲請駁回。
再審聲請訴訟費用由再審聲請人負擔。
    理      由
一、再審聲請人聲請再審意旨略以：（一）本案既為聲請確定訴訟費用額事件，繳交
    裁判費既係公法義務，而各法院既從未依民事訴訟法第一百零七條，以裁定准予
    訴訟救助，而民事訴訟法第一百十三條規定：法院應以裁定撤銷救助，並命其補
    交暫免費用。前項裁定，在訴訟未結前，由訴訟繫屬之法院，在訴訟已結後，由
    第一審受訴法院為之，並以該裁定為執行名義，逕向受訴訟救助人或其出具保證
    書之有資力人，實施強制執行，與聲請事件有無負擔訴訟費用之相對人不生任何
    關係，故縱有訴訟救助，但法院仍得撤銷救助，並隨時可於訴訟中或訴訟已結後
    ，不定時予以強制執行觀之，催收裁判費上繳國庫，係法院公法上之義務，則又
    何能適用於私法之「倘僅泛言有何條款之再審事由，而無具體情事者，仍難謂已
    合法表明再審事由」。觀民事訴訟法第一百九十七條但書，公法上之義務，當事
    人於訴訟中，不問何時皆可責問其違背，與最高法院六十四年臺聲字第七十六號
    判例，不生任何關係。（二）前裁定及先前多次裁定，均裁定聲請再審不需繳納
    裁判費，但原裁定之九十二年度再抗字第六號未確定裁定，卻令補繳新臺幣（下
    同）四十五元聲請再審費，顯與前多次裁定矛盾，因須繳交聲請再審費，與不須
    繳交聲請再審費，為互斥事件，其一為對，另一必為錯，但九十二年度再抗字第
    六號確定裁定「至再審聲請人未能究明民事訴訟費用法第二十一條規定之本旨（
    即聲請再審不徵裁判費）」，由完全互斥前提，竟得到完全一模一樣之結論，豈
    有此理。（三）民事訴訟法第五百零一條第三款，表明當事人有權請求法院判決
    書，縱是當事人無從意料法院以判決或裁定終結再審之訴，仍必須繳交再審費用
    ，法院既已收取裁判費，則縱是以裁定駁回，仍必須以判決書形式製作裁定書，
    聲請再審既準用再審規定，當然得以不須准以再審開始之裁定，逕以再審判決結
    案，聲請再審既得享受判決利益，當然得必須繳交再審費用，若聲請再審不徵費
    用，則當事人不但坐享再審判決利益，甚至鼓勵當事人試圖延冗訴訟程序，法院
    必不堪負荷。聲請再審若不需繳裁判費，無異鼓勵當事人免費作困獸之鬥，與當
    事人無從意料以判決或裁定終結再審之訴，必須繳裁判費法理南轅北轍。為此，
    依民事訴訟法第五百零七條準用同法第四百九十六條第一項第一款規定聲請再審
    ，求為廢棄鈞院九十二年度再抗字第六號、九十一年度聲再字第八號、九十一年
    度聲再字第六號、九十一年度聲再字第四號、九十年度聲再字第六號、再抗字第
    三號、八十九年度再字第七號、八十八年度再字第二十四號、八十七年度再字第
    四十二號、第三十四號、第二十五號、第一號、八十六年度再字第五十七號、第
    五０號、第三十二號、第十四號、第六號、八十五年度再字第六十一號、第二０
    號、第十二號、八十四年度再字第三十二號、第十六號、八十三年度再字第三十
    二號、八十二年度抗字第三九０號、及原審法院八十二年度聲字第三九四號裁定
    ，並依職權命補繳所積欠各法院之裁判費及聲請人郵費、狀紙費云云。
二、經查聲請人係對本院九十二年度再抗字第六號確定裁定聲請再審，雖其一併請求
    廢棄先前歷次各裁定，惟該請求係以其對本院九十二年度再抗字第六號確定裁定
    聲請再審有理由為前提，是本件自應先就本院九十二年度再抗字第六號裁定有無
    再審事由為審酌，合先敘明。
三、按對於確定裁定聲請再審，依民事訴訟法第五百零七條準用同法第五百零一條第
    一項第四款之規定，必須表明再審理由，所謂表明再審理由，必須指明確定裁定
    有如何合於法定再審事由之具體情事始為相當，倘僅泛言有何條款之再審事由，
    無具體情事者，仍難謂已合法表明再審事由，最高法院著有六十四年臺聲字第七
    十六號判例在案。次按當事人聲請再審，雖聲明對某件裁定為再審，但審查其再
    審訴狀理由，實為指摘原確定裁定或前次之再審裁判如何違法，而對該聲明不服
    之再審裁定，則毫未指明有如何法定再審理由，此種情形，可認為未合法表明再
    審理由，逕以其再審之聲請為不合法駁回之，亦有最高法院六十九年度第三次民
    事庭會議決定(一)足資參照。卷查本件聲請人聲請再審主張之事由，與本院九十二
    年度再抗字第六號聲請再審之理由大同小異，此有本院依職權調取之本院九十二
    年度再抗字第六號確定訴訟費用額案卷足按，並有該裁定書附卷為憑，經細繹其
    主張之再審理由，核係指摘本院九十二年度再抗字第六號裁定確定前之歷次再審
    裁判如何違法，而其對本院九十二年度再抗字第六號確定裁定不服，提起再審理
    由，僅泛言指稱催收裁判費上繳國庫，係法院公法上之義務，及聲請再審必須繳
    交再審費用云云；惟此並非指明本院九十二年度再抗字第六號確定裁定，有如何
    合於法定再審事由之具體情事，揆諸前開說明，難認已合法表明再審理由。至再
    審聲請人未能究明民事訴訟費用法（該法已於九十二年九月十日廢止）第二十一
    條規定之本旨，徒執己意謂聲請再審既係準用再審之規定，須依再審程序徵收裁
    判費，不應適用上開民事訴訟費用法第二十一條之規定，一再對本院確定裁定聲
    請再審，並聲請依職權命補繳所積欠各法院之裁判費及聲請人郵費、狀紙費云云
    ，顯有誤會。
四、綜上所述，聲請人指摘本院九十二年度再抗字第六號確定裁定，有民事訴訟法第
    四百九十六條第一項第一款之事由，聲請再審，自非合法，應予駁回。至本院於
    九十二年四月二十三日，以九十二年度再抗字第六號裁定，命其繳納裁判費四十
    五元，聲請人不服部分，已經本院另以九十二年度抗字第三四三號處理在案，不
    予贅論。另聲請人其餘陳述之事實理由，核與本件裁定之認定無關，亦不再贅述
    ，均附此敘明。
五、據上論結，應依民事訴訟法第五百零七條、第五百零二條第二項、第九十五條、
    第七十八條，裁定如主文。
中      華      民      國    九十二    年      十      月    二十八    日
                                    臺灣高等法院臺南分院民事第五庭
~B1審判長法官  游    明    仁
~B2      法官  蘇    重    信
~B3      法官  林    永    茂
右為正本係照原本作成。
不得抗告。
中      華      民      國    九十二    年      十      月    二十九    日
~B法院書記官  謝    素    嬿


司法院資訊處製作；財團法人民間司法改革基金會備份。
